【裁判字號】    97,簡上,224
【裁判日期】    971020
【裁判案由】    返還贈與物　等
【裁判全文】
臺灣高雄地方法院民事判決             97年度簡上字第224號
上  訴  人  丙○○○
            乙○○
被上訴人    甲○○
當事人間請求返還贈與物等事件，上訴人對於民國97年5 月27日
本院97年度鳳簡字第443 號第一審判決提起上訴，本院於97年10
月6 日言詞辯論終結，判決如下：
    主      文
上訴駁回。
第二審訴訟費用由上訴人負擔。
    事實及理由
一、被上訴人主張：伊與上訴人乙○○於民國96年10月12日訂婚
    ，因而贈與上訴人丙○○○及乙○○新台幣（下同）300000
    元及贈與乙○○金項鍊1 條。嗣被上訴人與乙○○發生爭執
    ，乙○○避不見面，顯無結婚誠意，伊乃解除雙方婚約，自
    得請求上訴人返還上開30萬元及乙○○返還金項鍊1 條等情
    。爰依民法第979 條之1 規定，於原審聲明：上訴人應給付
    30萬元，及自起訴狀繕本送達翌日起至清償日止，按年息5%
    計算之利息；乙○○應返還淨重3 錢3 分7 厘金項鍊1 條，
    如不能返還時，則應按市價折付現金（原審贅列供擔保假執
    行）。經原審審理結果，准被上訴人請求300000元之本息，
    而駁回其餘之請求（被上訴人就敗訴部分未提起上訴）。茲
    因上訴人就敗訴部分提起上訴，被上訴人於本院援用原審之
    主張與陳述置辯，並聲明：上訴駁回。
二、上訴人則以：上訴人確因乙○○與被上訴人訂婚而收受被上
    訴人贈與之現金30 0000 元，乙○○亦收受被上訴人贈與之
    金項鍊1 條。乙○○因與被上訴人發生爭執，故於吵架時，
    曾說出要「落跑」的氣話，但並非要解除婚約等語置辯。嗣
    經審理結果，判決上訴人應給付300000元之本息，而駁回被
    上訴人其餘請求。上訴人就敗訴部分提起上訴，於本院陳稱
    上訴人支出之喜餅等相關費用約130000元，希望被上訴人亦
    能負擔，並主張以前開金額為抵銷等情，爰聲明：原判決不
    利於上訴人部分廢棄。上開廢棄部分，被上訴人在第一審之
    訴駁回。
三、兩造不爭執事項
    被上訴人與乙○○於96年10月12日訂婚，因而贈與上訴人30
    0000元。被上訴人與乙○○之婚約，因雙方發生爭執，業據
    被上訴人以原審起訴狀繕本之送達，向乙○○解除，該起訴
    狀繕本於97年3 月21日送達乙○○。
四、兩造於審理中協商爭點為：上訴人有無支出喜餅等相關費用
    130000元？如有，上訴人以上開金額主張抵銷，有無理由？
（一）按當事人主張有利於己之事實者，就其事實有舉證之責任
      。民事訴訟法第277 條前段著有明文。上訴人主張因為兩
      造訂婚，故支出喜餅等相關費用130000元，現兩造解除婚
      約，自得請求被上訴人賠償上開支出損失，茲以上開損失
      抵銷上訴人之請求云云。惟為被上訴人所否認，並以前揭
      情詞置辯，則揆諸前開說明，上訴人就其支出及可歸責於
      被上訴人乙節，即應負舉證責任。
（二）經查，上訴人主張支出喜餅等相關費用130000元云云，迄
      未提出任何證據以實其說，揆諸前揭說明，即難為其有利
      之認定。次查，喜餅尚未製作乙節，亦據證人即被上訴人
      與乙○○訂婚時之媒人蘇秀姿於原審審理時到庭證稱：「
      ‧‧‧被告說有買西裝‧‧，還有餅也還沒有做‧‧」（
      見原審卷第31頁）等語綦詳，亦徵上訴人主張已製作喜餅
      云云，難予遽採。此外，按一般男女訂婚禮俗，通常男女
      訂婚時，係由男方支出費用訂製喜餅，贈送女方以分送其
      親友，乃本件上訴人主張由其支出費用，訂購喜餅，核與
      常情有違，則有關上訴人陳稱上情，益難採信。
（二）又按依前條之規定，婚約解除時，無過失之一方，得向有
      過失之他方，請求賠償其因此所受之損害。民法第977條
      第1項著有明文。經查，被上訴人以乙○○故違結婚期約
      ，而於原審以起訴狀送達乙○○，作為解除其與乙○○之
      婚約乙節，為上訴人所不爭執，並經原審認定無訛，堪予
      採認。此外，參諸蘇秀姿於原審到庭作證：「後來要照相
      ，我（蘇秀姿）要找他們（被上訴人與乙○○），就找不
      到被告（乙○○）。‧‧‧要找被告本人去買床舖，但就
      是找不到被告。‧‧」、「‧‧‧原告常常找不到被告，
      且在照相那天，被告向原告說結婚當天要落跑‧‧」（見
      見原審卷第31頁）等情，益徵被上訴人主張乙○○於訂婚
      後，故違結婚期約乙節，確實有據。據上，足認被上訴人
      解除其與乙○○之婚約，係屬可歸責於乙○○之事由所致
      。揆諸前揭說明，上訴人縱然因為婚約解除，而受有因訂
      婚而支出相關費用之損失，亦不得向被上訴人請求賠償。
五、綜上所述，上訴人既無從證明因為訂婚而支出喜餅等相關費
    用130000元；暨本件婚約解除之事由，係由於乙○○故違結
    婚期約所致，故上訴人關於婚約之解除，係屬有過失之一方
    ，自不得向被上訴人主張損害賠償。從而，上訴人主張以其
    支出130000元之損失，與被上訴人之請求為抵銷云云，即無
    理由。是原審判命上訴人應共同給付被上訴人300000元，及
    自起訴狀繕本送達之翌日即97年3月22日起至清償日止，按
    週年利率5%計算之利息，為有理由，應予准許。上訴意旨猶
    執前詞，指摘原審此部分判決不當，求予廢棄改判，為無理
    由，應駁回其上訴。
六、據上論結，本件上訴為無理由，依民事訴訟法第436 條之1
    第3 項、第449 條第1 項、第78條、第85條第1 項前段，判
    決如主文。
中    華    民    國    97    年    10   月    20    日
                      民事第六庭審判長法  官  李昭彥
                                      法  官  洪榮家
                                      法  官  李育信
正本係照原本作成。
本判決不得上訴。
中    華    民    國    97    年    9     月    30    日
                                      書記官  余幼芳


司法院資訊處製作；財團法人民間司法改革基金會備份。
